【裁判字號】    98,再易,114
【裁判日期】    981027
【裁判案由】    侵權行為損害賠償
【裁判全文】
臺灣高等法院民事判決                 98年度再易字第114號
再 審原 告  辛○○
            壬○○
            己○○
再 審被 告  乙○○
            丁○○
            丙○○
            甲○○
兼  共  同
訴訟代理人  戊○○
上列當事人間請求侵權行為損害賠償事件，再審原告對於中華民
國98年8月18日本院97年度上字第632號確定判決提起再審，本院
於98年10月13日言詞辯論終結，判決如下：
    主      文
再審之訴駁回。
再審訴訟費用由再審原告負擔。
    事實及理由
一按「再審之訴，應於三十日之不變期間內提起。前項期間，自
  判決確定時起算，判決於送達前確定者，自送達時起算」，民
  事訴訟法第500條第1項、第2項前段定有明文。本件再審原告
  於民國98年8月25日收受本院97年度上字第632號確定判決（下
  稱原確定判決），已據本院調閱該民事卷宗審閱卷附送達證書
  屬實（影本見本院卷第117－119頁），其於98年9月18日提起
  再審之訴，合於上開規定。又「按當事人依民事訴訟法第四百
  九十六條規定提起再審之訴，以主張同條項各款規定之情形，
  即為合法，至其情形是否果屬實在，則為其訴有無理由之問題
  ，除其再審之訴尚欠缺其他合法要件外，即應依判決程序調查
  裁判。又再審之訴是否合於同條第一項但書之規定亦屬於其訴
  有無理由之問題」，已據最高法院48年台抗字第157號著為判
  例。再審原告已於再審之訴狀載明「依民事訴訟法第四百九十
  六條第一項第十款規定，對該確定判決提起再審之訴……」，
  依上開規定，其再審之訴即為合法，至其情形是否果屬實在，
  則為其訴有無理由之問題。
二再審原告起訴主張：原確定判決依目擊證人庚○○之證言及臺
  灣省車輛行車事故覆議鑑定委員會（下稱覆議委員會）之鑑定
  結果，為伊等敗訴之判決，命伊等連帶給付再審被告乙○○新
  臺幣（下同）214,718元本息、連帶給付其餘再審被告各8萬元
  本息。然庚○○之證詞有多處嚴重瑕疵，已構成偽證；另覆議
  委員會以已經超過十幾分鐘落差之採證做鑑定，採證時間點有
  落差與肇事時間事實不符，顯然覆議委員會證據造假。原確定
  判決所憑據之證言皆為虛偽，已妨害司法正義之實現。爰依民
  事訴訟法第496條第1項第10款之規定，求為將原確定判決廢棄
  ，並駁回再審被告在前訴訟程序之上訴。
  再審被告則以：再審原告提起再審之訴無理由，蓋證人於刑事
  庭作證後，審判長問對造對證人證詞有何意見，對造表示沒意
  見，且對造告發庚○○偽證部分，業經不起訴處分確定，足證
  庚○○無偽證事實，其所言均為事實；另鑑定資料及所有證據
  均為實在等語，資為抗辯。
三按「有下列各款情形之一者，得以再審之訴對於確定終局判決
  聲明不服。但當事人已依上訴主張其事由或知其事由而不為主
  張者，不在此限……十  證人、鑑定人、通譯、當事人或法定
  代理人經具結後，就為判決基礎之證言、鑑定、通譯或有關事
  項為虛偽陳述者……前項第七款至第十款情形，以宣告有罪之
  判決或處罰鍰之裁定已確定，或因證據不足以外之理由，而不
  能為有罪之確定判決或罰鍰之確定裁定者為限，得提起再審之
  訴」，民事訴訟法第496條第1項第10款、第2項定有明文。此
  因該款規定之再審，涉及刑事上之罪責問題，自應先有宣告有
  罪之確定判決，或因證據不足以外之理由，而不能為有罪之確
  定判決或罰鍰之確定裁定者為限，非可由當事人任意主張。若
  因證據不足，已經檢察官為不起訴處分確定者，自不構成再審
  原因。
四查再審原告主張證人庚○○於前訴訟程序所為證言係屬偽證云
  云，迄未提出庚○○偽證罪嫌被宣告有罪之確定判決，或因證
  據不足以外之理由，而不能為有罪之確定判決或罰鍰之確定裁
  定等，另庚○○被訴偽證罪嫌，已經臺灣臺北地方法院檢察署
  97年度偵字第19090號不起訴處分確定，不起訴理由為嫌疑不
  足，有庚○○之前案紀錄表在卷可參（本院卷第68頁），復有
  該不起訴處分書可憑（本院卷第116頁），揆諸上開說明，自
  不構成再審原因。再審原告雖主張上開不起訴處分係針對庚○
  ○於刑事庭所為之偽證而言，惟再審原告己○○自承：「（你
  們說庚○○在民事庭作偽證部分，有無提出告訴告發庚○○？
  ）庚○○在民事庭作偽證部分還沒有告」云云（本院卷第110
  頁背面），是再審原告以庚○○偽證為再審事由提起本件再審
  之訴，仍與民事訴訟法第496條第2項之要件不符。另就覆議委
  員會所為鑑定結果，再審原告陳述：「鑑定單位也是偽證，鑑
  定單位採證、掌握時間點均不對」，然亦自認：「（就鑑定單
  位有告何人？）僅聲請國賠，但遭駁回」等語（本院卷第58頁
  背面），是再審原告仍不能提出覆議委員會鑑定人偽證被宣告
  有罪之判決或處罰鍰之裁定已確定，或因證據不足以外之理由
  ，而不能為有罪之確定判決或罰鍰之確定裁定等，亦與民事訴
  訟法第496條第2項之規定要件不符。
五綜上所述，再審原告主張原確定判決有民事訴訟法第496條第
  1項第10款之再審事由，自非實在，為無可取。從而，其執此
  提起本件再審之訴，為無理由，應予駁回。
六本件因事證已臻明確，兩造其餘攻擊、防禦方法及所為之立證
  ，與判決之結果不生若何影響，無庸逐一論究；另再審原告所
  為其他陳述，均為再審之訴有理由，前訴訟程序之再開或續行
  後所應審酌之實體問題，然再審原告之再審之訴無理由，前訴
  訟程序無從再開或續行，該等實體問題，本院亦無庸再逐一予
  以論究；再審原告另聲請訊問庚○○，證明其確係偽證云云，
  然本院已認本件再審之訴無再審事由，自無訊問庚○○之必要
  ，均合併敘明。
據上論結，本件再審之訴為無理由，依民事訴訟法第78條、第85
條第1項前段判決如主文。
中    華    民    國    98    年    10    月    27    日
                    民事第十四庭
                        審判長法  官  林金村
                              法  官  李慈惠
                              法  官  湯美玉
正本係照原本作成。
不得上訴。
中    華    民    國    98    年    10    月    27    日
                              書記官  蕭進忠


司法院資訊處製作；財團法人民間司法改革基金會備份。
